臺灣宜蘭地方法院刑事判決
111年度訴字第119號
公  訴  人  臺灣宜蘭地方檢察署檢察官
被      告  王進輝


上列被告因毒品危害防制條例等案件，經檢察官提起公訴（111
年度偵字第2031號），被告於準備程序中就被訴事實為有罪之陳
述，經本院合議庭裁定由受命法官獨任依簡式審判程序審理，並
判決如下：
    主  文
王進輝幫助施用第一級毒品，處有期徒刑拾月。
    事  實
王進輝與鄭家惟為獄中認識之朋友，鄭家惟於民國110年11月7
  日凌晨2時許，前往宜蘭縣○○鄉○○路00號王進輝住處借宿時，
  拿出第一級毒品海洛因請王進輝幫助其施打，王進輝明知海洛
  因係毒品危害防制條例第2條第2項第1款列管之第一級毒品，
  不得非法施用，且客觀上可預見海洛因毒性甚強，因個人體質
  、身體狀況，極易因施用劑量過高，造成急性中毒或死亡，於
  當時復無不能注意之情事，竟疏未注意及此，而基於幫助施用
  第一級毒品之犯意，接續於當日凌晨2時30分許、上午6時許，
  將第一級毒品海洛因放入注射針筒內，加水稀釋後，以針筒注
  射之方式，幫助鄭家惟施用第一級毒品海洛因，迄當日上午8
  時30分許，王進輝欲叫喚鄭家惟起床時，發現鄭家惟沒有反應
  及知覺，王進輝遂於當日上午8時51分許，報請119前來救護，
  經救護人員到場將鄭家惟送醫急救，然鄭家惟於當日上午9時2
  2分許到院前已無呼吸心跳，經進行插管並實施心肺復甦術急
  救，仍於當日上午10時12分許，確認心臟無跳動而宣告不治死
  亡，復經臺灣宜蘭地方檢察署檢察官相驗並委託法務部法醫研
  究所解剖後，發現鄭家惟係因施用嗎啡類毒品過量引起中毒性
  休克死亡，而查悉上情。
案經鄭家惟之父鄭文夫告訴暨臺灣宜蘭地方檢察署檢察官據報
  相驗後自動檢舉偵查後起訴。
    理  由
被告王進輝所犯係死刑、無期徒刑、最輕本刑為3 年以上有期
  徒刑以外之罪，亦非高等法院管轄第一審之案件，其於本院準
  備程序中就被訴事實為有罪之陳述，經告知簡式審判程序之旨
  ，並聽取公訴人、被告及告訴人鄭文夫之意見後，本院依刑事
  訴訟法第273條之1第1項規定，裁定進行簡式審判程序，依刑
  事訴訟法第273條之2規定，本件證據調查，不受同法第159條
  第1項、第161條之2、第161條之3、第163條之1及第164條至第
  170條規定之限制，合先敘明。
認定事實所憑之證據及理由：
㈠前揭犯罪事實，業據被告王進輝於偵查、本院準備程序及審理
  時均時坦承不諱（相卷第145至146頁、訴卷第58、69至78頁）
  ，核與告訴人即被害人鄭家惟之父鄭文夫於偵查中之指訴情節
  大致相符（相卷第132至133頁），並有診斷證明書、消防機關
  救護紀錄表各1件、現場採證相片14紙、被害人就醫相片6紙、
  被害人急診病歷資料、被告與告訴人談話內容錄音檔案及譯文
  各1份在卷可參（相卷第15、17至18、19至25、28至30、81至8
  6、137至142頁）；而被害人經被告之幫助施用海洛因後，因
  使用嗎啡類毒品過量引起中毒性休克死亡，亦經臺灣宜蘭地方
  檢察署檢察官會同法醫師相驗及解剖被害人屍體確認無訛，製
  有勘（相）驗筆錄、檢驗報告書、解剖勘（相）驗筆錄、法務
  部法醫研究所(110)醫鑑字第1101102869號解剖報告書暨鑑定
  報告書、相驗屍體證明書各1件及相驗暨解剖照片64紙存卷足
  憑（相字卷60、66至73、74、125至129、87至119頁）。
㈡按海洛因係毒品危害防制條例第2條第2項第1款列管之第一級毒
  品，一般人在客觀通常觀念上，均得以預見個人體質、身體狀
  況不同，苟未注意控制用量，自行濫用海洛因，極易因施用劑
  量過高，造成急性中毒或死亡風險，被告乃具有相當社會經驗
  之成年人，且有施用毒品多年之經驗（參卷附之臺灣高等法院
  被告前案紀錄表），對此即無不具客觀預見可能之理，且被告
  自承對於被害人之前施用毒品之種類、頻率及施打之數量均不
  知悉（訴卷第75頁），主觀上即疏未注意及此，而貿然於短短
  4小時內，接續為被害人注射2次海洛因，造成被害人因使用嗎
  啡類毒品過量致中毒性休克死亡之加重結果，是被告就其幫助
  被害人施用第一級毒品之行為與被害人之死亡間，具有相當因
  果關係。
㈢綜上，被告前開出於任意性之自白核與事實相符，得作為認定
  事實之依據。本件事證明確，被告犯行堪以認定，應依法論科
  。
論罪科刑：
㈠核被告所為，係犯刑法第30條第1項前段、毒品危害防制條例第
  10 條第1項之幫施用第一級毒品罪及刑法第276條之過失致人
  於死罪。被告因幫助被害人施用海洛因而持有第一級毒品之低
  度行為，為其幫助施用海洛因之高度行為所吸收，不另論罪。
㈡被告上開2次為被害人注射海洛因之行為，主觀上均係基於同一
  幫助施用第一級毒品犯意所為，在密切接近之時間、相同之地
  點實施，侵害同一法益，各行為之獨立性極為薄弱，依一般社
  會健全觀念，難以強行分開，應視為數個舉動之接續施行，合
  為包括之一行為予以評價，較為合理，為接續犯而應僅論以一
  罪。
㈢又被告係以一行為同時觸犯上開2 罪名，為想像競合犯，應依
  刑法第55條規定，從一重論以幫助施用第一級毒品罪。
㈣再被告基於幫助被害人施用海洛因之故意，為犯罪構成要件以
  外之行為，為幫助犯，爰依刑法第30條第2 項之規定，按正犯
  之刑減輕之。
㈤爰審酌被告明知毒品危害防制條例所列管之毒品，危害國人身
  心健康甚鉅，猶漠視法令禁制，並枉顧被害人生命、身體健康
  ，為之注射施打海洛因，復疏於注意被害人之體質、身體狀況
  ，致被害人因使用嗎啡類毒品過量而中毒性休克死亡，造成無
  可回復之損害，徒留被害人家屬難以彌平之傷痛，所為殊值非
  難；然被告係受被害人所託為其施打海洛因，無其他犯罪目的
  ，併考量被告犯後雖坦承犯行但迄今未與被害人家屬達成和解
  並取得其諒解之犯後態度，及被告前有強盜、竊盜及多起毒品
  犯罪之科刑及執行紀錄，此有臺灣高等法院被告前案紀錄表1
  件存卷可查（訴卷第81至100頁），素行難認良好，兼衡被告
  於本院審理時自陳其未婚無子，從事鐵工，月收入約新臺幣2
  萬餘元，家中尚有母親、弟弟，經濟狀況勉持及國中肄業之智
  識程度等一切情狀（訴卷第77頁），量處如主文所示之刑。
據上論斷，應依刑事訴訟法第273條之1 第1 項、第299 條第1項
前段，毒品危害防制條例第10條第1項，刑法第11條前段、第30
條第1項前段、第2項、第276條、第55條，判決如主文。
本案經檢察官韓茂山提起公訴，檢察官林禹宏到庭執行職務。
中　　華　　民　　國　　111 　年　　5 　　月　　10　　日
                  刑事第四庭  法  官  陳錦雯
以上正本證明與原本無異。
如不服本判決應於收受送達後二十日內向本院提出上訴書狀，並
應敘述具體理由；其未敘述上訴理由者，應於上訴期間屆滿後二
十日內向本院補提理由書(均須按他造當事人之人數附繕本)「切
勿逕送上級法院」。
                              書記官  陳建宇
中　　華　　民　　國　　111 　年　　5 　　月　　10　　日
附錄所犯法條：
毒品危害防制條例第10條
施用第一級毒品者，處6月以上5年以下有期徒刑。
施用第二級毒品者，處3年以下有期徒刑。

中華民國刑法第276條
因過失致人於死者，處5年以下有期徒刑、拘役或50萬元以下罰
金。